【裁判字號】    92,台上,2242
【裁判日期】    920424
【裁判案由】    偽造有價證券
【裁判全文】
最高法院刑事判決                              九十二年度台上字第二二四二號
    上  訴  人  甲○○
右上訴人因偽造有價證券案件，不服台灣高等法院中華民國八十九年十一月二十九日
第二審判決（八十九年度上訴字第三六一四號，起訴案號：台灣士林地方法院檢察署
八十七年度偵字第五四七八號），提起上訴，本院判決如左：
    主  文
原判決撤銷，發回台灣高等法院。
    理  由
本件原判決認定上訴人甲○○於民國八十六年間，在台北市○○○路四五五號開設車
行，基於變造特種文書之概括犯意，自八十六年七、八月間起，迄八十七年六月九日
止，在台北縣汐止市○○街二五號一樓之五住處，連續將租車客人所押租存留未取回
之證件，以換貼個人照片或剪貼、影印之方式，變造戴楨君、黃世漢、吳寶意（彩色
影印）、張鏡立（彩色影印）、陳順德（影本）、廖淑娟（影本）之身分證各乙枚、
洪宗台身分證二枚（其中一枚為彩色影印）及洪超政、林秉昌（彩色影印）、洪宗台
之駕駛執照各乙枚（有關變造證件之方法詳如原判決附表所示）。又於八十七年四月
十三日，在台北市○○○路某處，將其個人照片換貼於不知情友人陳聯城駕駛執照上
而加以變造，復意圖為自己不法之所有，於八十七年五月二十一日下午二時許，潛入
台北縣汐止市○○街二五號十樓之四賈佩瑜住處（侵入住宅部分未據告訴），竊取賈
佩瑜所有之鑽戒五只、黃金戒指、項鍊、手鍊各乙只、存摺乙本、印章乙枚、皮夾乙
只、打火機乙只、鑰匙四支及陽信商業銀行成功分行（票號ＡＡ0000000號至
ＡＡ0000000號空白支票四十二張，以及賈佩瑜身分證乙枚、林秉昌駕駛執照
影本乙紙。得手後，將鑽戒、黃金戒指、項鍊等飾物變賣購買安非他命施用（施用安
非他命部分另由檢察官處理）；並於十餘日後，在其住處，將賈佩瑜身分證換貼其妻
之照片加以變造。另意圖供行使之用，基於概括犯意，於同年五月三十日及不詳時間
，在其前開住處，擅以賈佩瑜名義，以前開所竊取之空白支票中票號ＡＡ00000
00號之支票及另紙不詳票號之支票，加蓋賈佩瑜印章、偽造發票日為八十七年六月
五日、面額新台幣（下同）二萬三千元之支票乙紙及日期不詳、面額為六千元或一萬
元之支票後交與台北市○○區○○路二四五號興隆傢俱行負責人夏宏龍詐購透氣沙發
乙組、桌子乙張、椅子四把、床墊乙張、沙發床乙張及向台北市○○路某商店詐購錄
影機及租錄影帶之用行使之。嗣經夏宏龍提示付款不獲支付，經警於八十七年六月九
日晚間八時三十分許，在上訴人之住處扣得前開經變造之賈佩瑜、洪宗台等人證件及
護貝機乙台、護貝紙二十四紙、變造證件所用之夾子二支、美工刀片一支、鏟形小鐵
棒三支、小起子二支、裁紙機乙台等情。因認第一審依牽連犯從一重論處上訴人連續
意圖供行使之用，而偽造有價證券罪刑（累犯），為無不合，予以維持，駁回上訴人
在第二審之上訴，固非無見。
惟查（一）支票之日期、金額為支票應記載之事項之一，依票據法第十一條前段規定
，欠缺票據上應記載事項之一者，其票據無效。本件原判決認定上訴人所偽造票號、
日期均不詳、面額或為六千元或一萬元之支票，持向台北市○○路某商店詐購錄影機
及租錄影帶等情，但上開偽造之支票未據扣案，亦無相關之被害人出面指訴，則上開
支票是否完成票據法上所載之法定要件，而成立偽造有價證券罪刑，事實尚有未明。
原審未加釐清，遽行判決，自非適法。（二）認定事實所憑之證據，須實際存在，就
該案卷宗不難考見者，始克當之。倘判決書內所記載之證據，於卷宗內無從查考，而
採為其判決之根據，其採證自難謂為適法。原判決理由二、敘明有關上訴人變造陳聯
城駕駛執照部分，經上訴人於台灣士林地方法院八十七年度易字第一二四一號違反麻
醉藥品管理條例等罪案件偵、審中供承明確（見台灣士林地方法院檢察署八十七年度
偵字第三八三六號卷八十七年四月二十日訊問筆錄、台灣士林地方法院八十七年度易
字第一二四一號八十七年八月六日訊問筆錄），均經第一審調卷查證屬實。但卷內並
無上開相關之筆錄可供查考，則原判決採為判決之依據，自有可議。（三）已受請求
之事項未予判決者，其判決當然違背法令，刑事訴訟法第三百七十九條第十二款定有
明文。本件公訴人認上訴人偽造賈佩瑜名義之支票三張。原判決認上訴人偽造其中二
紙支票，而成立偽造有價證券罪。但對於另外一紙支票是否成立犯罪，原判決未加說
明，如認不成立犯罪，亦未說明不另為無罪之諭知，自有已受請求之事項未予判決之
違背法令。上訴意旨雖未指摘及此，惟上開違法為本院得依職權調查之事項，應認原
判決有撤銷發回更審之原因。
據上論結，應依刑事訴訟法第三百九十七條、第四百零一條，判決如主文。
中      華      民      國    九十二    年      四      月    二十四    日
                              最高法院刑事第八庭
                                  審判長法官  莊  登  照
                                        法官  洪  明  輝
                                        法官  黃  一  鑫
                                        法官  魏  新  和
                                        法官  林  秀  夫
      右正本證明與原本無異
                                              書  記  官
中      華      民      國    九十二    年      四      月     三十     日


司法院資訊處製作；財團法人民間司法改革基金會備份。
